【裁判字號】    97,消債更,102
【裁判日期】    980527
【裁判案由】    更生事件
【裁判全文】
臺灣臺東地方法院民事裁定           97年度消債更字第102號
聲  請  人  甲○○
上列聲請人因消費者債務清理事件聲請更生及保全處分，本院裁
定如下：
    主  文
聲請駁回。
聲請費用由聲請人負擔。
    理  由
一、按「債務人不能清償債務或有不能清償之虞者，得依本條例
    所定更生或清算程序，清理其債務。」、「債務人對於金融
    機構因消費借貸、自用住宅借款、信用卡或現金卡契約而負
    債務，在聲請更生或清算前，應提出債權人清冊，以書面向
    最大債權金融機構請求協商債務清償方案並表明共同協商之
    意旨。」、「協商成立者，應以書面作成債務清償方案，由
    當事人簽名、蓋章或按指印；協商不成立時，應付與債務人
    證明書。債務人與金融機構協商成立者，不得聲請更生或清
    算，但因不可歸責於己之事由，致履行顯有重大困難者，不
    在此限。」消費者債務清理條例第3條、第151條第1項、第4
    項、第5項分別定有明文。準此，債務人不能清償債務或有
    不能清償之虞，且依前揭規定請求協商而協商不能成立時，
    始得依更生或清算程序清理其債務。是以，債務人依前揭規
    定請求協商而協商不能成立，雖非不得向法院聲請更生或清
    算，但債務人若無不能清償債務或不能清償之虞者，應認其
    聲請更生或清算不備其他要件，且其情形不能補正，法院應
    以裁定駁回之。此觀諸同條例第8條規定甚明。
二、聲請意旨略以：聲請人有不能清償債務之情事，前已於民國
    97年9月提出債權人清冊，以書面向最大債權金融機構即合
    作金庫商業銀行股份有限公司（下稱合作金庫）請求共同協
    商債務清償方案，惟聲請人衡量每月收入扣除生活必要支出
    後，無法接受合作金庫之提議，增加每月還款之金額，故協
    商不成立。又聲請人無擔保或無優先權之債務總額未逾新臺
    幣（下同）1,200萬元，復未經法院裁定開始清算程序或宣
    告破產，爰依法聲請更生等語。
三、經查：
（一）聲請人主張其目前所負無擔保或優先權債務總金額未逾1,
      200萬元，且於本件更生聲請前，已依消費者債務清理條
      例第151條規定向最大債權金融機構即合作金庫請求協商
      不成立等情，業據其提出債權人清冊、財團法人金融聯合
      徵信中心個人資料回覆書、前置協商不成立通知書等件為
      證，並有合作金庫民事陳報狀1份在卷可憑，堪信為真；
      又聲請人所提清償條件係每月償還5,000元-7,000元，經
      合作金庫認為過低，惟聲請人無意願增加還款金額等情，
      則有合作金庫98年3月31日民事陳報狀在卷可稽，亦堪信
      屬實。
（二）聲請人自97年2月5日起擔任多多行之臨時業務員，月薪為
      18,000元乙情，有聲請人臺灣省南區國稅局96年綜合所得
      稅各類所得資料單、多多行在職證明及薪資證明在卷可稽
      ，故聲請人於上開協商前平均每月收入為18,000元，應堪
      認定。
（三）聲請人雖主張其每月必要支出包括：膳食費4,000元、交
      通費300元、水電費950元（包含水費150元、電費800元）
      、電話費800元、日常用品費2,000元、保險費1,390元（
      包含健保費598元、勞保費792元）。惟按消費者債務清理
      條例之立法目的，乃在使陷於經濟上困境之消費者，得藉
      由更生或清算程序，清理債務，以妥適調整其與債權人之
      權利義務關係，並非幫助債務人保持其舊有之生活水平，
      故債務人果有不能清償債務或有不能清償之虞等情事，其
      生活程度自應受相當之限制，以維持一般人最低生活水平
      需為準，否則對債權人即屬不公，準此，爰就聲請人上開
      主張逐一審酌如下：
    1.膳食費4,000元：聲請人主張其每月膳食費為4,000元，平
      均每日之膳食費為133元（4,000÷30＝133），尚稱合理
      ，應予列計。
    2.交通費300元：聲請人主張每月應支付機車油費300元，並
      提出發票為證，堪信為真，金額亦屬合理，應予列計。
    3.水電費950元：聲請人主張每月水費為150元、電費為800
      元，並提出水電費之繳費通知及收據為證，堪信為真。
    4.電話費800元：聲請人陳稱每月室內電話費用支出額為800
      元，惟依聲請人所提之中華電信繳費通知單所示，每月室
      內電話費用約為491元，而非800元，然核之仍屬過高，衡
      以維持一般人最低生活水平之需求及聲請人應撙節開支等
      情，認電信費應以每月200元為適當。
    5.日常用品費2,000元：聲請人主張每月支出日常用品費2,0
      00元，揆諸社會常情，一般人確有生活用品之需求，尚難
      期待聲請人就日常生活每筆消費性支出留存證明文件，本
      院自得斟酌客觀標準定相當之支出數額，衡以聲請人所主
      張之金額尚稱合理，准予列入計算。
    6.保險費1,390元：包含聲請人之勞保費792元及健保費598
      元，業據聲請人提出勞工保險被保險人投保資料表及中央
      健康保險局保險對象投保歷史列印單為憑，堪信為真，應
      予列計。
    7.依上所列，准予計算之支出項目合計為8,840元（4,000＋
      300＋950＋200＋2,000＋1,390＝8,840）。
（四）綜上，聲請人每月收入為18,000元，扣除每月必要支出8,
      840元，尚有可支配餘額9,160元，另聲請人尚有價值1,06
      4,000元之土地1筆、43,400元之房屋1棟，以及投資燁興
      企業股份有限公司750,000元（參卷第28頁財產歸屬資料
      清單），顯見其清償能力應遠高於前揭其所提出每期清償
      5,000-7,000元之還款方案，堪認仍有依合作金庫所提增
      加額度之清償債務能力。從而，聲請人主張其有不能清償
      債務情事，自非可採。
四、綜上所述，聲請人聲請更生，顯與前開規定不符，且前開欠
    缺又屬無從補正，依首揭說明，自應駁回其聲請，爰裁定如
    主文。
五、本件更生之聲請既經駁回，其保全處分之請求，已無必要，
    應併予駁回，附此敘明。
中    華    民    國    98    年    5     月    27    日
                     民事庭法  官  范乃中
如對本裁定抗告應於送達後10日內向本院提出抗告狀，並繳納抗
告費新臺幣1,000元。
以上正本係照原本作成。
中    華    民    國    98    年    5     月    27    日
                           書記官  涂曉蓉


司法院資訊處製作；財團法人民間司法改革基金會備份。
